【裁判字號】    97,交聲,380
【裁判日期】    970616
【裁判案由】    聲明異議
【裁判全文】
臺灣臺南地方法院交通事件裁定         97年度交聲字第380號
移送機關    交通部公路總局嘉義區監理所麻豆監理站
異議人即
受處分人    甲○○
上列受處分人因違反道路交通管理處罰條例案件，對於交通部公
路總局嘉義區監理所麻豆監理站所97年4月8日所為之處分（原處
分案號：麻監裁罰字第75-AY0000000號），聲明異議，本院裁定
如下：
    主  文
原處分撤銷。
甲○○不罰。
    理  由
一、原處分意旨略以：異議人即受處分人甲○○（下稱異議人）
    駕駛牌照號碼A21-151號重機車，於民國（下同）96年10月
    27日11時7分，在台北市○○路○段，因有機車行駛禁行車
    道之違規行為，遭台北市政府警察局交通大隊員警逕行製單
    舉發（下稱舉發機關），嗣經交通部公路總局嘉義區監理所
    麻豆監理站（下稱移送機關）以其違規事證明確，依道路交
    通管理處罰條例第45條第1項第13款及違反道路交通管理事
    件統一裁罰標準表等規定，裁處罰鍰新台幣（下同）1,800
    元。
二、本件聲明異議意旨略以：異議人與家人聯繫後得知，係因舉
    發通知單延誤簽收遭退回，致異議人因逾期繳納罰鍰，而需
    付雙倍罰鍰，異議人對此不服，為此，聲明異議，請求撤銷
    原處分，改裁處適當之罰鍰等語。
三、按汽車駕駛人，爭道行駛有機器腳踏車，不在規定車道行駛
    者，處新臺幣六百元以上一千八百元以下罰鍰，道路交通管
    理條例第45條第1項第13款定有明文。
四、經查：
（一）異議人甲○○駕駛之牌照號碼A21-151重機車，於96年10
      月27日11時7分，在台北市○○路○段，因機車行駛禁行
      車道之違規行為遭警逕行舉發，有台北市政府警察局96年
      10月30日北市警交大字第AY0000000號舉發違反道路交通
      管理事件通知單1份附卷可稽，且異議人對違規行駛禁行
      車道之事實並不爭執，有鑑於此，異議人於上述時、地有
      不在規定車道行駛之違規行為當可認定。
（二）然上開舉發通知單車主地址欄雖記載為：「台南縣學甲鎮
      ○○○路8號」，但舉發機關於96年11月5日、同年月6日
      卻將之掛號郵寄至「台南縣學甲鎮○○○路5號」，因「
      查無此址」而無人收受，有寄發該舉發通知單之郵件信封
      上之記載及送達機關章戳附卷可參，而送達上開舉發通知
      單時，異議人之戶籍地為：「台南縣學甲鎮○○○路8號
      」，非「台南縣學甲鎮○○○路5號」，亦有異議人之全
      戶戶籍資料查詢結果1份附卷可參，因此，舉發機關逕將
      舉發通知單寄存送達在非異議人戶籍地之郵政機關，以致
      異議人未能收到舉發通知單而為即時繳納罰鍰之行為，依
      行政程序法第72條、第74條之規定，其舉發之送達程序顯
      不合法。
（三）如前所述，本件舉發通知單既未經合法送達，則異議人顯
      然無從根據該舉發通知單上之「應到案日期」及「應到案
      處所」等內容，遵期到案繳交較低額罰款，或對其經舉發
      之違規行為有陳述、爭執之機會，故移送機關就此疏漏，
      並未依循違反道路交通管理事件統一裁罰基準及處理細則
      第30條第1項之相關規定加以審查，並要求舉發單位補正
      而另行合法通知異議人，後來即逕以前述違規事實明確，
      而對異議人處以罰鍰1,800元之處分，經核於法並非適當
      ，故異議人執此而指摘原裁決處分不當，尚屬有理。
（四）又「違反本條例之行為，自行為成立之日起；行為有連續
      或繼續之狀態者，自行為終了之日起，逾三個月不得舉發
      」，道路交通管理處罰條例第90條第1項前段定有明文。
      查：本件異議人違規舉發通知單未合法送達，已如前述，
      自難認已經完成舉發之程序，而異議人違規行為係發生於
      96年10月27日，其違反道路交通管理處罰條例之行為，自
      行為成立之日起算，迄今顯已逾三個月，依上開規定已不
      得再行舉發。是本件舉發無從發回移送機關另重行依法送
      達而補正其程序，併此敘明。
五、綜上所述，本件舉發通知單未合法送達，原裁決處分有前述
    之違法情形，因此，異議人提起本件異議為有理由，本院自
    應將原處分予撤銷，另為異議人如主文第2項所示之不罰諭
    知，以資適法。
六、據上論斷，應依道路交通管理處罰條例第87條第2項、道路
    交通案件處理辦法第20條前段，裁定如主文。
中    華    民    國    97    年    6     月    16    日
                      交通法庭  法  官  陳淑勤
以上正本證明與原本無異。
如不服本裁定應於送達後5日內向本院提出抗告狀。
                                書記官  陳金堂
中    華    民    國    97    年    6     月    16    日


司法院資訊處製作；財團法人民間司法改革基金會備份。
